臺灣高等法院刑事判決　　　　　　　 93年度交上易字第206號
上　訴　人　臺灣桃園地方法院檢察署檢察官
被　　　告　丙○○
　　　　　　　　　　巷69弄13之2號
　　　　　　甲○○
上列上訴人因被告過失致死案件，不服臺灣桃園地方法院92年度
交易字第405號，中華民國93年6月9日第一審判決（起訴案號：
臺灣桃園地方法院檢察署92年度偵字第10898號），提起上訴，
本院判決如下：
    主  文
原判決撤銷。
丙○○因過失致人於死，處有期徒刑柒月。
甲○○因過失致人於死，處有期徒刑肆月，如易科罰金，以佰
元折算壹日。
    事  實
一、甲○○前與丙○○係男女朋友關係，於民國（下同）92年5
    月6日晚間9時40分許，由甲○○駕駛車牌號碼T5-1032號自
    用小客車，附載丙○○，沿桃園縣八德市○○路，由桃園市
    往八德市方向行駛，行至桃園縣八德市○○路1段188號「世
    界床墊量販介壽店」前，因欲下車購買床墊，甲○○本應注
    意停車時應依車輛順行方向緊靠道路右側，其右側前後輪胎
    外側距離緣石或路面邊緣不得逾40公分，以及在顯有妨害他
　　車通行之處所不得停車，依當時情形，並無不能注意之情事
  　，竟疏未注意，貿然將該自用小客車停放於前開介壽路1段
    188 號前路邊，右側前輪距離路面邊緣135公分、右側後輪
    距離路面邊緣148公分，並佔用外側車道約3分之1，顯有妨
    害機車之通行，與丙○○下車離去欲進入前開店內購物，而
    後因大燈未關及行動電話未拿，遂由丙○○折返進入車內關
    閉大燈並拿取行動電話後，丙○○本應注意該車輛之停放已
    非緊靠道路右側，有妨害機車之通行，且向外開啟車門時，
    應注意行人、車輛並讓其先行，而依當時之天候晴、夜間有
    照明、路面無缺陷、無障礙物、視距良好，並無不能注意之
    情形，竟疏未注意同向後方有鍾艷雪騎乘車號EVT-375號輕
    型機車因甲○○違規停車佔據外側車道約3分之1，被迫偏左
    行駛前來，即貿然向外開啟車門，致使鍾艷雪所騎機車之右
    前把手手握剎車處撞及丙○○開啟之左側駕駛座車門邊緣中
    間，人車倒地，受有頭部外傷之傷害，甲○○、丙○○於肇
    事後，則委託前開店內之人員代為報案，2人及肇事車輛均
    留於現場，等到前往處理車禍之桃園縣政府警察局八德分局
    四維派出所警員乙○○到達時，在有偵查權限之警員乙○○
    未發覺何人肇事與犯罪情節前，主動供出自己之年籍與肇事
    經過，自首犯罪並接受審判。嗣鍾艷雪雖經送醫急救，惟仍
    因顱內出血併休克，延至同年5月12日晚間11時32分許不治
    死亡。
二、案經甲○○、丙○○自首及被害人鍾艷雪之妹戊○○訴由桃
    園縣政府警察局八德分局報請臺灣桃園地方法院檢察署檢察
    官相驗屍體後自動檢舉偵查起訴。
    理  由
一、訊據被告甲○○，對於其在上揭時、地，停放前開自用小客
    車之位置及其後因被告丙○○開啟該自用小客車之駕駛座車
    門，因而肇事，並致被害人鍾艷雪傷重不治死亡等事實均坦
    承不諱；訊據被告丙○○，對於甲○○在上揭時、地，停放
    上開自用小客車之位置，以及其後因伊開啟該自用小客車之
    駕駛座車門，因而肇事，並致被害人傷重不治死亡等事實固
    坦承不諱，惟辯稱：伊當時是以左手扶住車門把後，側身伸
    手進入車內拿取被告甲○○之行動電話，被害人是在伊拿東
    西時撞到車門云云。惟查：
    (一)本件事故發生時，被告甲○○停放該自用小客車之位置，
      確係右側前輪距離路面邊緣135公分、右側後輪距離路面
　    邊緣148公分、佔據外側車道約3分之1，顯有妨害機車通
      行等情，有桃園縣政府警察局八德分局四維派出所警員陳
      華繪製之道路交通事故現場圖、道路交通事故調查報告
      表(一)、(二)各1紙、肇事後車輛及現場照片共38張在卷可稽
      ，故堪信被告甲○○此部分自白與事實相符，堪予採信。
    (二)依道路交通事故現場圖、道路交通事故調查報告表(一)、(二)
      及肇事後車輛及現場照片所示：上開自用小客車於肇事後
      並未移動，仍未緊靠道路右側而違規停放於路側白實線上
      ，佔用外側車道約3分之1，其駕駛座車門開啟，該車門邊
      緣中間則有撞痕；而被害人之機車倒於同向左前方之車道
      線上，機車後輪留有5.1公尺之刮地痕1道，延伸自上開自
      用小客車左前車輪之左側處，而被害人機車之右把手手握
      剎車處亦有擦痕，經比對結果，該機車右把手之手握剎車
      處高度並與自用小客車車門邊緣中間經撞損處相符，故足
      認被害人之機車確有碰撞及前開自用小客車之駕駛座車門
      。
    (三)又證人即當時亦係要至「世界床墊量販介壽店」購買床墊
      ，而將車輛停放於被告2人所停放車輛之前方，下車後往
      回走時，目睹本件事故發生始末之丁○○於本院審理程序
      時結證稱：本件案發前，被告丙○○係進入車內，而後關
    　閉大燈，身體向右邊之副駕駛座似要拿取物品，其後要開
      啟車門時，才與被害人之機車擦碰等語（見本院卷第69頁
      至第72頁、第87頁至第88頁）。經核以：
      證人丁○○，係經具結以擔保其證詞之真實性，須負偽
        證罪之義務，且其所述情節亦與事理相符，自堪認證人
        丁○○前開證述為真實。
      被告丙○○則是肇事當事人，事發後，在被害人已死亡
        ，無從為對質之情形下，其之陳述必會朝減輕自己之責
        任方向為之，此為人之常情，且若如其所辯，被害人之
        機車是在伊開啟車門側身拿取車內物品之情況下，碰撞
        及前開自用小客車之車門，因其之身體係在車門之前方
        ，且所佔之面積亦大，為何被害人之機車未先碰撞及其
        之身體？而僅有該機車右把手之手握剎車處碰撞及自用
        小客車車門邊緣中間？被告丙○○此部分所辯，即與常
        情有違。
      而本件公訴人於起訴書內載明：「適同行之丙○○折回
        車內欲取走行動電話，於開啟左前車門時，未注意後方
        來車，即貿然開啟車門，致鍾艷雪騎乘車牌號碼EVT-37
        5號輕型機車於通過上址時，見狀已閃閉不及，機車車
        頭當場撞上自用小客車之左前車門」，而被告丙○○於
        原審審理時，均表示認罪等語（見原審卷第20頁、第21
        頁、第32頁、第36頁）。
      綜上所述，被告丙○○所辯：係被害人之機車是在伊開
        啟車門側身拿取車內物品之情況下，碰撞及前開自用小
　　　　客車之車門云云，係卸責之詞，不足採信，故本件被害
　　　  人係在猝不及防之情況下，擦碰及被告丙○○突然開啟
    　　之駕駛座車門，自難認其亦有過失。
    (四)又被害人鍾艷雪確因本件車禍，致頭部外傷，經送醫急救
      後，仍因顱內出血併休克，延至92年5月12日晚間11時32
      分許不治死亡，除有聖保祿醫院診斷證明書（乙種）1份
      附卷足佐外，亦經臺灣桃園地方法院檢察署檢察官督同檢
      驗員相驗屬實，製有勘驗筆錄、驗斷書、相驗屍體證明書
      各1份及相驗屍體時之照片4幀在卷可憑。
    (五)按汽車停車時，應依車輛順行方向緊靠道路右側，其右側
      前後輪胎外側距離緣石或路面邊緣不得逾四十公分，顯有
      妨害他車通行之處所不得停車，而停車向外開啟車門時，
　　　應注意行人、車輛、並讓其先行，道路交通安全規則第11
　　　2條第2項、第1項第9款、第15款分別定有明（公訴人就被
      告甲○○部分引用之同法條第10款，係90年5月30日修正
      前舊法，已修改為同法條第2項）。被告甲○○在前開時
      、地停車、被告丙○○在前開時、地開啟左側駕駛座車門
      ，均自應注意上述道路交通安全規定，而參之當時天候晴
    　、夜間有照明、路面無缺陷、無障礙物、視距良好，有道
      路交通事故調查報告表(一)在卷足憑，其等顯無不能注意之
      情事，被告甲○○竟疏未注意而貿然將該自用小客車停放
　    於前開介壽路1段188號前路邊，右側前輪距離路面邊緣13
      5公分、右側後輪距離路面邊緣148公分，並佔用外側車道
      約3分之1，導致被害人行經該處時，被迫偏左行駛，而被
      告丙○○開啟駕駛座之車門時，對於前開自用小客車之停
      放位置已有不當，開啟車門時猶應更加注意，亦疏未注意
      同向左後方之被害人機車駛至，即貿然開啟車門，致被害
      人機車撞及前開自用小客車車門後人車倒地，經送醫急救
      後仍不治死亡，是被告甲○○與丙○○均難辭過失之責。
      且本件車禍經送台灣省桃園縣區車輛行車事故鑑定委員會
　　　鑑定結果，關於被告丙○○部分亦同此認定，有該委員會
　　　92年10月17日府車鑑桃字第921077號函暨鑑定意見書各1
  　　份附卷足參（見原審卷第8頁至第10頁）。被告甲○○、
    　丙○○等之過失行為與被害人之死亡間，存有相當因果關
      係。本件事證明確，被告甲○○、丙○○等之過失犯行，
 　   均堪以認定。
二、核被告甲○○、丙○○所為，均係犯刑法第276條第1項之過
    失致人於死罪。被告2人於肇事後未行離去，在警員到場處
    理時坦承肇事，業經桃園縣政府警察局八德分局四維派出所
    警員乙○○於本院審理時到庭結證屬實（見本院卷第90頁至
    第91頁），被告2人為對於未發覺之罪自首而接受裁判，均
    應依刑法第62條前段規定減輕其刑。
三、原審就被告丙○○部分據以論科，雖非無見。惟查：(一)原審
    認被害人就本件車禍之發生亦有過失，尚有未合；(二)審判長
    應將證物提示當事人、代理人、辯護人或輔佐人，使其辨認
    ，如係文書而被告不解其意義者，應告以要旨；又審判長每
    調查一證據畢，應詢問當事人有無意見，為刑事訴訟法第16
    4條、第288條之1第1項所明定。原審引用證人乙○○出具之
    報告1紙，認被告丙○○成立自首，惟該報告係證人乙○○
    在原審辯論終結後所提出（見原審卷第65頁、第72頁），未
    依前揭規定，提示予當事人辨認及表示意見，自有未適；(三)
    就被告甲○○部分，以未具有相當因果關係之存在，而為無
    罪之諭知，亦有未洽。檢察官依循告訴人之請求，上訴指摘
    原審就被告甲○○部分判決不當及被告丙○○部分量刑過輕
    ，為有理由，應由本院撤銷改判。爰審酌被告甲○○之過失
    程度，因其之過失行為造成被害人死亡之結果，尚未與被害
    人之家屬達成和解、賠償損害及以及犯罪後態度良好等一切
    情狀，量處如主文第3項所示之有期徒刑4月，並諭知易科罰
    金之折算標準；至被告丙○○部分，審酌其之過失程度，因
    其之過失行為造成被害人死亡之結果，以及雖於原審刑事案
    件判決後，經移送民事庭之刑事附帶民事訴訟事件，於原審
    桃園簡易庭與被害人家屬成立調解，表明願給付新台幣150
    萬元，惟嗣後即以無工作為由，分亳均未給付，以及犯罪後
    態度等一切情狀，量處如主文第2項所示之刑，以資懲儆。
據上論斷，應依刑事訴訟法第369條第1項前段、第364條、第299
條第1項前段，刑法第276條第1項、第62條前段、第41條第1 項
，罰金罰鍰提高標準條例第1條前段、第2條，判決如主文。
本案經檢察官沈明彥到庭執行職務。
中　　華　　民　　國　　94　　年　　5　　月　　17　　日
　　　　　　　　　刑事第十一庭審判長法  官  陳祐輔
                                    法  官  陳國文
                                    法  官  邱瑞祥
上正本證明與原本無異。
不得上訴。
                                    書記官  吳金來
中　　華　　民　　國　　94　　年　　5　　月　　17　　日
附錄：本案論罪科刑法條全文
刑法第276條：
因過失致人於死者，處二年以下有期徒刑、拘役或二千元以下罰
金。
從事業務之人，因業務上之過失犯前項之罪者，處五年以下有期
徒刑或拘役，得併科三千元以下罰金。
